【裁判字號】    99,台上,7063
【裁判日期】    991111
【裁判案由】    妨害性自主
【裁判全文】
最高法院刑事判決            九十九年度台上字第七０六三號
上  訴  人  甲○○
上列上訴人因妨害性自主案件，不服台灣高等法院高雄分院中華
民國九十八年五月二十七日第二審判決（九十八年度上訴字第三
九四號，起訴案號：台灣高雄地方法院檢察署九十七年度偵字第
一三五五二號），提起上訴，本院判決如下：
    主  文
原判決關於原判決事實欄一之(一)至(四)所示共陸罪部分撤銷，發回
台灣高等法院高雄分院。
其他上訴駁回。
    理  由
一、撤銷發回（原判決事實欄一之(一)至(四)共六罪）部分：
本件原審認定上訴人甲○○有原判決事實欄（下稱事實欄）一之
(一)至(四)所載對未滿十四歲之女子強制猥褻六次之犯行，因而撤銷
第一審關於此部分罪刑之判決，改判仍論處上訴人對未滿十四歲
之女子犯強制猥褻六罪刑，固非無見。
惟查：告訴人之告訴，係以使被告受刑事訴追為目的，其在訴訟
利害關係上，與被告處於絕對相反之立場，故告訴人雖以證人之
身分就其本身之被害事實予以陳述，惟其陳述須本身無瑕疵可指
，且須有足夠之補強證據擔保其陳述之內容確實與事實相符，達
於一般人均能確信其為真實而無合理懷疑之程度，始得採為斷罪
之證據。至於告訴人對於其本身被害事實陳述次數之多寡，及其
前後陳述之內容是否一致，與其陳述內容是否真實並無關連性，
不能資為其陳述是否與事實相符之判斷依據。本件原判決認定上
訴人有事實欄一之(一)至(四)所載對未滿十四歲之Ａ女（代號0000-0
000 ，民國八十八年生，真實姓名、年籍資料詳卷）強制猥褻之
犯行，係以Ａ女於警詢、偵查及第一審之指述為其主要論據。上
訴人始終堅詞否認有被訴該部分之犯行。原判決以Ｂ男（代號00
00-0000B，Ａ女之父，真實姓名、年籍均詳卷）之證言資為Ａ女
指述為可採之佐證。然查：原判決雖說明：「告訴人（指Ｂ男）
係自幼起居住於其上開住處，與被告係長達三十餘年之鄰居舊識
，於本案發生前，告訴人與其配偶因工作關係，更常將二名年幼
之子女（指Ａ女及其弟弟）請託被告接送上學，及由被告之媳婦
代為照顧，業據被告供陳、證人Ｂ男證述明確，足見於本案發生
前，告訴人與被告關係良好，無任何仇怨，若非確有其事，衡情
告訴人實無捏造事實，進而指使年僅八歲多之被害人（指Ａ女）
指訴上開遭強制猥褻之過程，而羅織罪名妄加攀誣被告，甘冒可
能涉嫌誣告罪責之理。可見其提起告訴之動機單純。」等語（原
判決第九頁第六行至第十三行），但原判決所舉Ｂ男於第一審證
稱：「被告（即上訴人）是鄰居，我晚上會開車，我太太Ｃ女（
代號0000-0000A，Ａ女之母，真實姓名、年籍均詳卷）則會上晚
班看護，晚上有時會只有二個小孩在家，九十七年五月六日晚上
八時許，我自外返家時，當時只剩我女兒（指Ａ女）一人在家，
我進門看到被告的時候，他好像很驚慌的樣子，並說他孫子不在
這裡，他要回去了。當時我女兒坐在沙發，被告坐在我女兒的右
邊，側面向我女兒，一手在我女兒右肩膀上、一手在我女兒前面
，我只有看到他左手縮回去的樣子，從我的角度看不到他右手的
動作，我感覺很奇怪，當時我女兒看起來好像很無辜及驚慌，就
馬上問我女兒，我女兒告訴我被告有摸他」等語（見原判決第八
頁第二十一行至第九頁第三行），如果無訛，似僅述及關於事實
欄一之(五)所示犯罪事實部分，與上訴人有無對Ａ女為事實欄一之
(一)至(四)所示強制猥褻行為之待證事實，並無必要之關連性。則關
於事實欄一之(一)至(四)部分，Ａ女所為不利於上訴人之陳述，本身
縱無瑕疵可指，然有無其他足夠之補強證據足以擔保其陳述之真
實性？自非無斟酌之餘地。乃原判決就事實欄一之(一)至(四)部分並
未調查釐清有無其他補強證據，足以擔保Ａ女此部分之指述確與
事實相符，即遽為有罪之認定，依首開說明，有調查職責未盡之
違法。上訴意旨執此指摘原判決關於事實欄一之(一)至(四)部分不當
，尚非全無理由，應認此部分有撤銷發回更審之原因。又原判決
理由欄乙之四不另為無罪諭知部分，基於審判不可分原則，應併
予發回。
二、上訴駁回（原判決事實欄一之(五)）部分：
按刑事訴訟法第三百七十七條規定，上訴於第三審法院，非以判
決違背法令為理由，不得為之。是提起第三審上訴，應以原判決
違背法令為理由，係屬法定要件。如果上訴理由書狀並未依據卷
內訴訟資料，具體指摘原判決不適用何種法則或如何適用不當，
或所指摘原判決違法情事，顯與法律規定得為第三審上訴理由之
違法情形，不相適合時，均應認其上訴為違背法律上之程式，予
以駁回。本件關於事實欄一之(五)部分，原審經審理結果，認為上
訴人於九十七年五月六日晚上八時許，在Ａ女住處（地址詳卷）
客廳內之沙發上，以其雙手隔著衣服撫摸Ａ女之陰部、胸部及身
體各處，經Ａ女以腳踢及手拍打之方式抗拒，並告以：「不要摸
，不然要告訴父母」等語，上訴人旋以台語向Ａ女恫稱：「不可
說出去，否則妳就知死」等語，以此脅迫方式，致使Ａ女畏懼而
不敢抗拒，藉此方式為滿足其性慾之猥褻行為之犯行明確，因而
撤銷第一審關於此部分所為科刑之判決，改判仍論處上訴人對未
滿十四歲之女子犯強制猥褻罪刑（有期徒刑三年六月），已詳
調查、取捨證據之結果及憑以認定犯罪事實之心證理由。並就上
訴人否認此部分犯行之供詞及其所辯各語認非可採，予以論述。
按證據之取捨、證據證明力之判斷，以及事實有無之認定，屬事
實審法院之職權，苟其取捨判斷與認定，並不違背論理法則及經
驗法則，即不容任意指為違法，而執為適法之第三審上訴理由。
原判決依憑Ａ女於警詢、偵查及第一審之指訴，並佐以Ｂ男於第
一審明確證述於九十七年五月六日晚上八時許返家時，親眼目擊
上訴人與Ａ女坐在其住處客廳內之沙發上，上訴人將手自Ａ女身
上抽回並隨即離去後，Ａ女告知如何遭上訴人撫摸情形之證詞，
認Ａ女指述上訴人對其強制猥褻之前揭事實堪信為真實。已詳
其本於調查所得心證，分別定其取捨而為事實判斷之理由。所為
論斷，核無違背客觀存在之經驗法則與論理法則，自屬原審採證
、認事之適法職權行使，不容任意指為違法。上訴意旨猶以Ｂ男
並未實際看見上訴人是否真有對Ａ女為強制猥褻之犯行，Ｂ男以
推論再誘問Ａ女所得之證詞，原判決採為不利上訴人之證據，有
違反證據法則之違誤云云，要非適法之第三審上訴理由。又前揭
犯罪事實，迭據Ａ女於警詢、偵查及第一審指述綦詳，並有Ｂ男
於第一審之證詞可資佐證。上訴人犯行堪予認定，已如前述。故
除去Ａ女於偵查中所為該部分與警詢、第一審指證一致之陳述，
仍應為同一事實之認定，即於判決並無影響。上訴意旨指摘Ａ女
偵查中之訊問筆錄無證據能力云云，自非適法之第三審上訴理由
。至於其他上訴意旨，均係就原審依憑證據所為採證認事職權之
合法行使，以及原判決已論列說明之事項，依憑己見任意指為違
法，並重為事實之爭執，否認犯罪，均非合法之上訴理由。衡以
前開說明，其關於事實欄一之(五)部分之上訴為違背法律上之程式
，應予駁回。
據上論結，應依刑事訴訟法第三百九十七條、第四百零一條、第
三百九十五條前段，判決如主文。
中    華    民    國  九十九  年   十一   月   十一   日
                      最高法院刑事第十二庭
                          審判長法官  賴  忠  星  
                                法官  呂  丹  玉  
                                法官  吳      燦  
                                法官  蔡  名  曜  
                                法官  葉  麗  霞  
本件正本證明與原本無異
                                      書  記  官  
中    華    民    國  九十九  年   十一   月   十八   日
                                                      Ｅ

司法院資訊處製作；財團法人民間司法改革基金會備份。
